【裁判字號】    99,交上訴,107
【裁判日期】    991021
【裁判案由】    公共危險等
【裁判全文】
臺灣高等法院刑事判決               99年度交上訴字第107號
上  訴  人
即  被  告  甲○○
上列上訴人因公共危險等案件，不服臺灣板橋地方法院98年度交
訴字第249號，中華民國99年6月4日第一審判決（起訴案號：臺
灣板橋地方法院檢察署98年度調偵字第2145號），提起上訴，本
院判決如下：
    主  文
上訴駁回。
    事  實
一、甲○○前於民國94年間因竊盜案件，經法院判處有期徒刑8
    月確定（以下簡稱第一案），另於95年間因竊盜案件，經法
    院判處有期徒刑10月確定，及因施用第一級、第二級毒品案
    件，經法院各判處有期徒刑8月、6月（定應執行刑1年）確
    定，復於因施用第一、二級毒品案件，經法院各判處有期徒
    刑8月、3月（定應執行刑9月）確定，又於96年間因竊盜案
    件，經法院判處有期徒刑5月確定，前開案件嗣經依法各減
    為有期徒刑5月、4月、3月、4月、1月又15日、2月又15日，
    並定應執行有期徒刑1年2月確定，經與上開第一案之罪刑接
    續執行，於96年12月4日縮刑期滿執行完畢。其於98年7月15
    日上午6時54分許（起訴書及原判決均誤載為同日上午6時58
    分許），駕駛其弟王啟泰所有之車牌號碼5D-6135號自用小
    客車（現該車已改懸掛4069-YM號車牌），沿臺北縣板橋市
    新海橋往新莊市方向行駛，行經新海橋305015號燈桿旁，本
    應注意車前狀況，並隨時採取必要之安全措施，依當時天氣
    晴、晨間有暮光、柏油道路乾燥、無缺陷、視距良好等情形
    ，並無不能注意之情事，竟疏未注意車前狀況，自後方追撞
    同向由丙○○騎乘在前之車牌號碼MEO-150號重型機車，致
    丙○○人車倒地，並受有背部及兩側手肘多處擦傷等傷害（
    起訴書及原判決均誤認尚受有腦震盪之傷害）。甲○○明知
    肇事，卻未下車對丙○○採取任何必要救護措施，即逕行駛
    離現場逃逸，嗣經路人報警處理並調閱監視錄影畫面而循線
    查獲。
二、案經丙○○訴由臺北縣政府警察局海山分局移送臺灣板橋地
    方法院檢察署檢察官偵查起訴。
    理  由
壹、程序方面
一、按被告之自白，非出於強暴、脅迫、利誘、詐欺、疲勞訊問
    、違法羈押或其他不正之方法，且與事實相符者，得為證據
    ，刑事訴訟法第156條第1項定有明文。查，本件上訴人即被
    告甲○○於偵查中自白犯行（第23802號偵查卷第51頁），
    雖於本院以當時係為息事寧人為由而爭執上開自白之證據能
    力。惟被告從未於原審及本院抗辯上開自白有何出於強暴、
    脅迫、利誘、詐欺、疲勞訊問、違法羈押或其他不正方法之
    情事，且其上開自白與卷內證據資料相符（理由詳如後述）
    ，堪認被告於上開偵查中之自白，並未因遭受不當之對待而
    為與事實相違之供述，依據首揭法條之規定，自得作為本案
    之證據。
二、次按被告以外之人（包括證人、鑑定人、告訴人、被害人及
    共同被告等）於審判外之陳述雖不符刑事訴訟法第159條之1
    至之4等4條之規定，而經當事人於審判程序同意作為證據，
    法院審酌該言詞陳述或書面陳述作成時之情況，認為適當者
    ，亦得為證據；當事人、代理人或辯護人於法院調查證據時
    ，知有刑事訴訟法第159條第1項不得為證據之情形，而未於
    言詞辯論終結前聲明異議者，視為有前項之同意，同法第
    159條之5定有明文。立法意旨在於傳聞證據未經當事人之反
    對詰問予以核實，原則上先予排除。惟若當事人已放棄反對
    詰問權，於審判程序中表明同意該等傳聞證據可作為證據；
    或於言詞辯論終結前未聲明異議，基於尊重當事人對傳聞證
    據之處分權，及證據資料愈豐富，愈有助於真實發見之理念
    ，且強化言詞辯論主義，使訴訟程序得以順暢進行，上開傳
    聞證據亦均具有證據能力。經查，被告及檢察官於原審及本
    院審理程序中，對於下列經本院調查之證據方法，均表示同
    意具備證據能力，本院審酌上開證據亦無非法取供等不法情
    形，本案經調查之證據均有證據能力。
貳、實體方面
一、訊據上訴人即被告甲○○固坦認於前揭時間駕駛上開小客車
    行經肇事地點之事實不諱，惟矢口否認有何過失傷害及肇事
    逃逸之犯行，辯稱：伊當天雖駕車經過肇事現場，但伊並未
    擦撞告訴人丙○○騎乘之前開機車，伊已忘記當時有無看到
    車禍現場。又伊所駕之前揭小客車右前側有擦撞痕跡，係因
    伊之前曾在臺北縣三重市附近不慎擦撞路邊圍牆所致，並非
    本案中撞擊所造成。況由監視器錄影光碟顯示告訴人機車倒
    地後數秒，伊駕駛之小客車方經過告訴人倒地處，若伊之車
    輛有擦撞告訴人機車，應係告訴人車輛倒地後，伊立即行經
    告訴人機車旁。另外，依監視器錄影光碟顯示伊車碾過地上
    物品所形成之白色煙霧，應係告訴人機車倒地造成後視鏡破
    裂之碎片，而非伊車輛之右後視鏡，本案未採證任何伊車輛
    掉落之碎片，無法證明伊確有撞擊告訴人機車云云。經查：
  (一)告訴人於前揭時、地，遭白色淺色系車輛自後方撞擊，致人
    車倒地，受有背部及兩側手肘多處擦傷等傷害，嗣經會同警
    方觀閱現場監視器錄影光碟，確認係遭車牌號碼5D-6135 號
    自用小客車撞擊，且該小客車駕駛人肇事後未下車查看即加
    速逃逸等情，業據證人即告訴人丙○○於警詢中供證明確（
    第23802號偵查卷第8至10頁），並有臺北縣立醫院診斷證明
    書、道路交通事故調查報告表（一）、（二）各1份及現場
    照片6幀附卷可參（同上偵查卷第17至19、25至27、47頁）
    。又現場監視器錄影光碟經檢察官及本院先後勘驗結果顯示
    ：肇事路段為雙向兩車道，並無分隔快車道與機車道的路面
    標示，而於案發當日上午6時54分06秒至6時點54分10秒這中
    間，畫面下方並沒有出現任何車輛，疑似肇事車輛之車牌號
    碼5D-6135號自用小客車，於6時54分11秒，從畫面左下方出
    現，在6時54分12秒（檢察官勘驗筆錄誤繕為6時54分14秒）
    ，有一輛機車（按即告訴人所騎乘之車牌號碼MEO-150號重
    型機車）橫倒於路面，出現在畫面的下方，上開小客車行駛
    過的路線，路面有留下一道白色的痕跡，且呈現由內向外再
    往內之弧形前進路線，又於6時54分12秒至6時54分17秒之間
    ，除上開小客車及倒地機車外，並無其他車輛經過等情，有
    檢察官及本院勘驗筆錄各1份附卷可佐（同上偵查卷第43頁
    ，本院卷第70頁反面）。而觀諸告訴人之前揭機車於案發後
    受損照片（偵查卷第25至27頁），其機車車牌係自外向內、
    由後往前彎曲而卡住機車後輪，顯見該機車於案發當時係於
    行進中，因車牌遭外力撞擊而往內卡住後輪，致向前之動力
    瞬間受阻，乃橫倒於路面。再參以上述勘驗結果，告訴人之
    機車於倒地前後5秒內僅有上開5D-6135號小客車經過其旁，
    應可排除除前開小客車以外之其他車輛涉案之可能性，及依
    警方於案發後所攝得之現場暨雙方車輛受損情形照片顯示（
    同上偵查卷第25至27、29至33頁），肇事道路路面平坦，並
    無障礙物，亦可剔除路面坑洞致告訴人機車摔倒之因素，且
    前揭5D-6135號小客車右前方之大燈及側燈之燈罩均破碎，
    保險桿上有擦撞刮痕，並有黑色刮漆，而該黑色刮漆高度與
    告訴人騎乘機車懸掛車牌處之高度相若等情，暨證人即警員
    乙○○於偵查中供證：監視器畫面上開小客車行駛時有一條
    痕跡，這是車輪輾過像白色燈蓋或玻璃碎片，才會有這樣的
    情況發生，並且告訴人車燈殼掉落為黃色，並非白色，可見
    應該是被告因擦撞後白色車燈罩等物，並輾壓後所造成等語
    （同上偵查卷第50頁），足認車牌號碼5D-6135號小客車確
    於上揭時地撞擊告訴人騎乘之機車無訛。
  (二)又車牌號碼5D-6135號自用小客車現改懸掛4069-YM號車牌，
    其所有人雖為王啟泰，此有車籍查詢-基本資料詳細畫面及
    行車執照各1份在卷可憑（同上偵查卷第23頁，本院卷第50
    頁），然斯時因被告之弟王啟泰另案在監執行，而由被告駕
    駛使用一節，為被告迭於偵審中坦認在卷，並有王啟泰本院
    全國前案簡列表可憑。再者，被告於偵查中自白：伊看了監
    視畫面，應該是伊擦撞被害人沒有錯等語（同上偵查卷第51
    頁），核與前開事證相符，自堪採為本案認定犯罪事實之證
    據。是以，被告確有於前揭時地駕駛上開小客車撞擊告訴人
    騎乘之機車並逃逸之犯行，應堪以認定。
  (三)被告雖辯以：告訴人機車若係遭被告駕車高速撞擊，依撞球
    原理，則告訴人機車應先出現於監視畫面中，自無其所駕小
    客車先出現於畫面中之理云云（本院卷第75頁）。然查，告
    訴人騎乘之前揭機車係於行進中，突因車牌遭外力撞擊而卡
    住後輪，致向前之動力瞬間受阻，乃橫倒於路面乙情，已如
    上述，自無如被告所辯告訴人機車於遭受撞擊後加速向前衝
    之情形。且告訴人機車於倒地前後5秒內，除被告所駕之前
    開小客車外，別無其他車輛通過，亦經檢察官及本院勘驗監
    視器錄影光碟結果如前述，並據證人乙○○於本院供證：伊
    從當時案發後的監視器設備，可以確定被告旁邊沒有其他車
    輛等語明確（本院卷第92頁）。另被告雖辯稱其小客車之右
    前側擦撞痕跡及大燈、側燈燈罩破碎，係其於案發前在臺北
    縣三重市附近不慎擦撞路邊圍牆所致云云，其不僅迄無法提
    出其駕駛之車輛曾撞擊圍牆而造成擦撞痕跡之有利事證，且
    依被告於原審審理中所述：其係撞擊外鋪水泥之紅磚圍牆云
    云（原審卷第89頁），亦無造成被告車輛上沾有黑色刮漆之
    結果，益證被告前揭辯稱車輛刮痕係先前撞擊圍牆所造成，
    並非撞擊告訴人機車所致云云，顯非實在。復本件車禍發生
    後，於警方到場前，已有一名清潔人員清掃過現場，致警方
    未能在現場發現相關車禍撞擊後之碎片等物，此據證人乙○○於偵查中供證綦詳（同上偵查卷第50 頁），故本案現場
    既於警方採證前已遭清掃，則本案未能於現場採得被告駕駛
    車輛之撞擊碎片，尚無悖於常情，故難以本案未於現場採得
    被告駕駛車輛之撞擊碎片一情，為被告有利之認定。至被告
    聲請採集其所駕小客車右前側黑色刮痕送請鑑定是否與告訴
    人前揭機車上油漆相符乙節，因前開小客車於案發後已送廠
    修理，更換前保險桿、右前大燈、右前角燈等情，有被告所
    提之修理估價單可參（本院卷第73頁），是依該車之現狀觀
    之，已無案發當時小客車右前側之黑色刮痕、大燈碎片，此
    亦有小客車案發後車損及現狀之照片可資比對（偵查卷第29
    、31、32頁，本院卷第51至54頁）。而告訴人自承其所騎乘
    之機車於案發後亦已修理完畢等語（本院卷第40頁）。故案
    發後肇事車輛現狀均已遭破壞，自無從囑託鑑定，併此敘明
    。
  (四)按汽車行駛時，駕駛人應注意車前狀況及兩車併行之間隔，
    並隨時採取必要之安全措施，道路交通安全規則第94條第3
    項定有明文。被告既領有駕駛執照，對於上開規定自應知之
    甚詳，且依本件道路交通事故調查報告表所載，案發當時為
    天氣晴、晨間有暮光、柏油道路乾燥、無缺陷、視距良好等
    情形，並無不能注意之情事，其竟未疏注意同向前方由告訴
    人所騎乘之上開機車，而自後追撞告訴人之機車以致肇事，
    被告駕駛前揭小客車行為顯有過失，且其過失行為與被害人
    所受之前揭傷害間，具有相當因果關係。
  (五)綜上，足認被告確有於上揭時地駕車撞擊告訴人騎乘之機車
    ，致告訴人受有上揭傷害後，卻未下車查看而逃逸等犯行，
    被告前揭辯稱並未撞擊告訴人機車云云，顯不可採。本案事
    證明確，被告犯行堪以認定，應予依法論科。
二、核被告所為，係犯刑法第284條第1項前段之過失傷害罪及同
    法第185條之4之肇事逃逸罪。被告所犯上開二罪，犯意各別
    ，行為不同，應分論併罰。又被告有事實欄所示之前科及執
    行紀錄，有本院被告前案紀錄表1份附卷可稽，其受有期徒
    刑之執行完畢後，5年內故意再犯本案肇事逃逸之有期徒刑
    以上之罪，為累犯，爰依刑法第47條第1項規定加重其刑。
    另按刑法第62條所謂發覺，固非以有偵查犯罪權之機關或人
    員確知其人犯罪無誤為必要，而於對其發生嫌疑時，即得謂
    為已發覺；但此項對犯人之嫌疑，仍須有確切之根據得為合
    理之可疑者，始足當之，最高法院72年台上字第641號判例
    參照。查本案係警員依據現場道路監視器錄影光碟，發覺前
    開5Ｄ-6135號自小客車為肇事之車輛，乃通知該車之車主到
    案說明後，由被告出面承認其當天確實有駕駛該車行經案發
    現場，惟詢問時言詞閃爍其詞，自稱不清楚，也未發現告訴
    人所駕駛之重機車有在前方車道發生事故乙情，業據證人即
    警員乙○○於本院供證明確（本院卷第91頁反面），並被告
    之警詢筆錄可憑（偵查卷第4至6頁）。是被告雖於肇事後，
    經警通知車主到案時，即主動出面接受詢問，但其於肇事後
    自始均否認有追撞或擦撞告訴人機車之事實，與自首須坦承
    犯行而接受裁判之要件不符，自不能援引刑法第62條前段之
    規定就其所犯過失傷害部分減輕其刑，併此敘明。
三、原審以被告罪證明確，適用刑法第284條第1項前段、第185
    條之4、第47條第1項、第51條第5款、刑法施行法第1條之1
    等規定，並審酌被告未遵守道路交通安全規則，肇至本件車
    禍，且於駕車肇事後逃逸，漠視告訴人生命安全，迄今亦未
    與告訴人達成和解賠償其損害，兼衡其犯罪動機、過失情節
    、告訴人所受傷勢及被告犯後態度等一切情狀，就過失傷害
    部分，判處被告有期徒刑三月，就肇事逃逸部分，以被告係
    累犯，判處有期徒刑十月，並定應執行有期徒刑一年，經核
    並無不合。被告上訴否認犯行，徒執前詞指摘原判決不當，
    為無理由，應予駁回。
據上論斷，應依刑事訴訟法第368條，判決如主文。
本案經檢察官李金定到庭執行職務。
中    華    民    國    99    年    10    月    21    日
            刑事第二十一庭審判長法  官  蔡聰明
                                法  官  趙文
                                法  官  楊力進
以上正本證明與原本無異。
肇事逃逸部分，如不服本判決，應於收受送達後十日內向本院提
出上訴書狀，其未敘述上訴之理由者並得於提起上訴後十日內向
本院補提理由書（均須按他造當事人之人數附繕本）「切勿逕送
上級法院」。
過失傷害部分，不得上訴。
                                書記官  彭威翔
中    華    民    國    99    年    10    月    21    日
附錄本案論罪科刑之法條：
中華民國刑法第284條
因過失傷害人者，處6 月以下有期徒刑、拘役或5 百元以下罰金
，致重傷者，處1 年以下有期徒刑、拘役或5 百元以下罰金。
從事業務之人，因業務上之過失傷害人者，處 1 年以下有期徒
刑、拘役或 1 千元以下罰金，致重傷者，處 3 年以下有期徒刑
、拘役或 2 千元以下罰金。
中華民國刑法第185條之4
駕駛動力交通工具肇事，致人死傷而逃逸者，處 6 月以上 5 年
以下有期徒刑。

司法院資訊處製作；財團法人民間司法改革基金會備份。
